# 关于同一控制下的企业合并期初抵消资本公积的问题

提问人：facd07 时间：2010-07-07 09:43:18
请问，如果本年 6 月才开始合并，那么年初就没有长期股权投资，所以合并年初报表时，抵消被合并方 净资产的不是长期股权投资科目，而是资本公积，这样在所有者权益变动表中期初数资本公积 就很大（包括了长期股权投资那个数字），而在本期由于抵消被合并方净资产的是长期股权投 资科目，所以资本公积又还原了，那么所有者权益变动表中资本公积年初和年末之间的这个差 额放在所有者权益变动表中哪里呢？谢谢！

回答人：chenyiwei
在合并报表层面，合并日因支付合并对价而减少的净资产帐面价值，属于对股东的分配性质，因此应当计入“对所有者的分配——其他”中，不能作为“直接计入所有者权益的利得和损失的其他”。

回答人：chenyiwei
回复 报纸 facd07 的帖子这块差额实际上主要就是合并日支付的合并对价（如现金）。请分析差异原因，如果主要是支付对价造成的，可以按照我上面所说的方法处理。

回答人：chenyiwei
回复 7 楼 zjun2006 的帖子同一控制下企业合并中，在合并报表层面，合并日支付对价时，如果对价形式是合并方自身权益工具以外的其他对价形式，则作为“对所有者的分配”列报于合并股东权益变动表中；相应地，合并现金流量表中对支付对价的现金流出列报为筹资活动的现金流出。

回答人：chenyiwei
回复 9 楼 zjun2006 的帖子这个问题以前讨论过，你可以搜索一下本版面以前的讨论。 我个人一直不喜欢在合并报表上先模拟权益法再抵销的做法，比较倾向于在成本法核算的基础上直接抵销处理。尤其是在同一控制下企业合并的当年，模拟权益法会带来很多复杂问题，吃力不讨好。 如果一定要模拟权益法，则模拟权益法只能基于合并日后被合并方的损益和其他净资产变动情况，不能基于全年数模拟。

回答人：chenyiwei
回复 11 楼 zoujiecpa 的帖子如果是以合并方自身权益工具作为结算的对价形式，则在合并方合并报表层面，合并日不会发生对外经济资源流出，即合并日不会因为企业合并而导致所有者权益总额发生变动，只是发生所有者权益内部结转，例如从资本公积转为实收资本。

提问人：hrtsex 时间：2014-04-11 15:20:36
陈版，合并现金流量表中对支付对价的现金流出列报为筹资活动的现金流出？不是投资支付的现金？

回答人：chenyiwei
是筹资活动，因为在合并报表层面，被合并方的资产和负债早已纳入合并报表，在合并日就是按照所支付的合并对价款冲减资本公积，体现为权益的变动，不涉及资产的改变，所以是筹资活动。

提问人：cmf365 时间：2018-05-15 16:41:36
@chenyiwei 陈版主请教两个同控问题: 1、背景是ABC3个公司都是一个集团内的公司，其中A持有B100%，B本年从集团大股东取得C100%股份，本年末的股权架构A-B-C层层持股100%。针对B购买C属于同控合并，在B合并权益变动表，针对期初进行追溯，假设B合并层面期初资本公积已经追溯了金额等于子公司的实收资本比如 200 万，本期实际支出 210 进行收购，资本公积体现为减少 210 万（即资本公积不够冲），那么势必 10 万要冲留存收益。
那么下一步要编制A合并报表，A合并层面有较多资本公积，想问是否 10 万在A合并层面是不是不应当跟随B合并层面的数字，而是资本公积 10 万继续冲资本公积项目？
2 、上面举例的是几层都是100%，那么现在假设A持有B70%，B本年收购C100%股权，仍然形成同控。想问在A合并层面是不是按照上面数字 200 万是不是在期初追溯的时候， 140 万放资本公积， 60 万放少数股东权益。

回答人：chenyiwei
1 、可以。 2 、是。

提问人：呼叫帮助 时间：2018-06-09 18:13:58
A为P公司的隐含大股东， 2015 年后进行了代持还原，能实际控制P公司； A为Q公司的实际大股东，一直控制P公司； 现P打算 2015年收购Q，并打算以P作为新三板挂牌主体，那P收购Q时能否作为同一控制下合并处理？ 若P打算以2014/2015年数据申报，Q公司2014 年的数据是否需要合并进来？ 项目经理的回复： 1 、假设A控制P成立，且A能够控制Q，则P收购Q为同一控制下合并。应当视同合并后的报告主体P自最终控制方A开始控制的时点时起一直存在。注意，P与Q的合并报表可追溯到以下A控制P、A控制Q、P成立、Q成立 4 个时点中最晚的时点。 2 、如果P、Q共同处于最终控制方控制下的期间涵盖了 2014 年的，则申报报表需要提供P与Q的合并数据。陈版，是这样吗？

回答人：chenyiwei
是这样。